最高法院民事裁定 
111年度台上字第2759號
上  訴  人  翁慶農                             
訴訟代理人  黃永吉律師
被 上訴 人  鑫銘精密股份有限公司

法定代理人  李昆財        
訴訟代理人  王永春律師
上列當事人間請求返還借款事件，上訴人對於中華民國111年8月
24日臺灣高等法院臺中分院第二審判決（110年度重上字第17號
），提起上訴，本院裁定如下：
    主  文
上訴駁回。
第三審訴訟費用由上訴人負擔。
    理  由
按上訴第三審法院，非以原判決違背法令為理由，不得為之；
  又判決不適用法規或適用不當者，為違背法令；且提起上訴，
  上訴狀內應記載上訴理由，表明原判決所違背之法令及其具體
  內容，暨依訴訟資料合於該違背法令之具體事實，其依民事訴
  訟法第469條之1規定提起上訴者，並應具體敘述為從事法之續
  造、確保裁判之一致性或其他所涉及之法律見解具有原則上重
  要性之理由。同法第467條、第468條、第470條第2項定有明文
  。是當事人提起上訴，如依同法第469條規定，以原判決有所
  列各款情形之當然違背法令為理由時，其上訴狀或理由書應表
  明該判決有合於各該條款規定情形之具體內容，及係依何訴訟
  資料合於該違背法令之具體事實；如依同法第469條之1規定，
  以原判決有前條以外其他不適用法規或適用不當為理由時，其
  上訴狀或理由書應表明該判決所違背之法令條項，或有關大法
  官解釋或憲法法庭裁判字號，或成文法以外之習慣或法理、法
  則等及其具體內容，暨係依何訴訟資料合於該違背法令之具體
  事實，並具體敘述為從事法之續造、確保裁判之一致性或其他
  所涉及之法律見解具有原則上重要性之理由。上訴狀或理由書
  如未依上述方法表明，或其所表明者與上開法條規定不合時，
  即難認為已合法表明上訴理由，其上訴自非合法。 
本件上訴人對於原判決提起上訴，雖以該判決違背法令為由，
  惟核其上訴理由狀所載內容，係就原審取捨證據、認定事實及
  契約解釋之職權行使所論斷：㈠兩造不爭執系爭不動產為被上
  訴人出面買受、申辦貸款、自為貸款名義人、繳納貸款本息，
  及被上訴人公司股東（即上訴人與訴外人康明郎、黎文斌、李
  昆財〈康明郎以次合稱康明郎3人〉）並未依民國97年10月28日
  股東同意書各給付新臺幣（下同）225萬元增資款等情，堪認
  系爭不動產為被上訴人於97年間所出資購買，上訴人與康明郎
  3人等原始股東於同年10月7日、8日各匯款320萬元係準備辦理
  現金增資之用。依證人黎文斌、李昆財之證述，佐以李昆財於
  其與上訴人、黎文斌、康明郎之「鑫銘結算討論」群組對話紀
  錄，堪認系爭不動產乃被上訴人出資購買並借名登記於上訴人
  及康明郎3人名下。系爭不動產買賣契約係因應黎文斌、康明
  郎（含其妻陳虹霓）之退股而簽訂，以作為被上訴人支付黎文
  斌、康明郎就系爭不動產結算可獲得之退股金額，該買賣契約
  為通謀虛偽意思表示，實際隱藏終止借名登記關係，將系爭不
  動產回復登記予被上訴人之意，故上訴人依系爭買賣契約之法
  律關係，請求被上訴人給付買賣價金225萬元，即屬無據。㈡兩
  造就系爭不動產買賣行為既屬無效，上訴人即無依該買賣法律
  關係受領買賣價金之法律上原因，上訴人將系爭1850萬元匯還
  被上訴人，難認被上訴人受領該款項已構成不當得利。上訴人
  復未能舉證兩造間就系爭1850萬元有消費借貸合意，難認兩造
  間有消費借貸關係存在。㈢綜上，上訴人依系爭買賣契約、民
  法第478條消費借貸及第179條不當得利之法律關係，請求被上
  訴人給付2075萬元本息，為無理由，應予駁回等情，指摘有判
  決適用法規不當之違背法令情事，及就原審已論斷或其他與判
  決結果無影響者，泛言未為論斷，而非表明該判決所違背之法
  令及其具體內容，暨依訴訟資料合於該違背法令之具體事實，
  更未具體敘述為從事法之續造、確保裁判之一致性或其他所涉
  及之法律見解具有原則上重要性之理由，難認其已合法表明上
  訴理由。依首揭說明，應認其上訴為不合法。末查，原審就證
  人之證述，依證據評價判斷其事實之真偽，核屬原審證據取捨
  及認定事實之職權行使，並無違反證據、論理及經驗法則可言
  ，且於判決理由說明舉證責任分配及其心證所由得，復說明其
  餘攻防方法及證據，經斟酌後，不足以影響判決之結果，自非
  判決不備理由，上訴人就此指摘原判決違背法令，不無誤會，
  均附此敘明。
據上論結，本件上訴為不合法。依民事訴訟法第481條、第444
  條第1項、第95條、第78條，裁定如主文。
中　　華　　民　　國　　111 　年　　11　　月　　24　　日
                      最高法院民事第六庭
                          審判長法官  魏  大  喨
                                法官  李  寶  堂
                                法官  高  榮  宏
                                法官  胡  宏  文
                                法官  林  玉  珮
本件正本證明與原本無異
                          書　記　官　李  佳  芬
中　　華　　民　　國　　111 　年　　11　　月　　29　　日